【裁判字號】    99,交上訴,88
【裁判日期】    990622
【裁判案由】    公共危險
【裁判全文】
臺灣高等法院刑事判決                99年度交上訴字第88號
上  訴  人
即  被  告  甲○○
上列上訴人即被告因公共危險案件，不服臺灣板橋地方法院99年
度交訴字第47號，中華民國99年4 月30日第一審判決（起訴案號
：臺灣板橋地方法院檢察署98年度偵字第30671 號），提起上訴
，本院判決如下：
    主  文
上訴駁回。
    理  由
一、按不服地方法院之第一審判決而上訴者，應向管轄第二審之
    高等法院為之。上訴書狀應敘述具體理由。上訴書狀未敘述
    上訴理由者，應於上訴期間屆滿後20日內補提理由書於原審
    法院，逾期未補提者，原審法院應定期間先命補正。第二審
    法院認為上訴書狀未敘述理由或上訴有第362 條前段之情形
    者，應以判決駁回之。但其情形可以補正而未經原審法院命
    其補正者，審判長應定期間先命補正。刑事訴訟法第361 條
    、第367 條，分別定有明文。所謂不服第一審判決之具體理
    由，必係依據卷內既有訴訟資料或提出新事證，指摘或表明
    第一審判決有何採證認事、用法或量刑等足以影響判決本旨
    之不當或違法，而構成應予撤銷之具體事由，始克當之（例
    如：依憑證據法則具體指出所採證據何以不具證據能力，或
    依憑卷證資料，明確指出所為證據證明力之判斷如何違背經
    驗、論理法則）；倘僅泛言原判決認定事實錯誤、違背法令
    、量刑失之過重或輕縱，而未依上揭意旨指出具體事由，或
    形式上雖已指出具體事由，然該事由縱使屬實，亦不足以認
    為原判決有何不當或違法者（例如：對不具有調查必要性之
    證據，法院未依聲請調查亦未說明理由，或援用證據不當，
    但除去該證據仍應為同一事實之認定），皆難謂係具體理由
    ，俾與第二審上訴制度旨在請求第二審法院撤銷、變更第一
    審不當或違法之判決，以實現個案救濟之立法目的相契合，
    並節制濫行上訴（最高法院97年度臺上字第892 號判決參照
    ）。是以上訴人之上訴書狀或補提之上訴理由書，雖有敘述
    上訴理由，惟並未具體敘述第一審判決有上述違法、不當情
    形，即與未敘述具體理由無異，其所為上訴，即不符合上訴
    之法定要件。
二、又刑事審判旨在實現刑罰權之分配的正義，故法院對有罪被
    告之科刑，應符合罪刑相當之原則，使輕重得宜，罰當其罪
    ，以契合社會之法律感情，此所以刑法第57條明定科刑時應
    審酌一切情狀，尤應注意該條所列10款事項以為科刑輕重之
    標準，俾使法院就個案之量刑，能斟酌至當。而「量刑輕重
    係屬事實審法院得依職權自由裁量之事項，苟已斟酌刑法第
    57條各款所列情狀而未逾越法定刑度，不得遽指為違法」（
    最高法院72年度臺上字第6696號判例參照）。
三、本件上訴人即被告甲○○不服原判決，提起上訴，上訴書理
    由略以：其於民國98年9 月18日10時30分許，駕駛車牌號碼
    CH－6125號自用小客車，在臺北縣板橋市○○路○ 段142 巷
    ，因倒車不慎，與被害人乙○○發生擦撞，致其受傷，然於
    案發時，伊有下車察看狀況，並將被害人與其所騎倒地機車
    扶起，詢問被害人有無大礙，但因被告之子吳佳俊發高燒，
    在亞東醫院急診，伊需趕往醫院，並口頭上留下姓名及行動
    電話後，先行離去，伊並非明知肇事卻故意逃逸，乃原審竟
    誤認伊有肇事逃逸之意圖，應有違誤。伊於當日確因兒子生
    病欲掛號住院，一時思慮未周，見被害人傷勢不重，且肇事
    地點距亞東醫院僅約100 公尺，如被害人有就醫必要，可自
    行前往就醫，乃留下電話後即行離去。本案或因伊未用紙寫
    下電話，加以被害人受到驚嚇忘記被告以口頭所告知之聯絡
    電話，因而誤以為被告未留下電話即行逃逸用以規避肇事賠
    償責任，便報警處理查明。然因本件事故情節輕微，被告實
    無必要為規避區區金額之賠償，肇事後故意逃逸，致受到更
    高刑責追究之危險。被告今已與被害達成和解，被害人已表
    明不願追究之意思。加以被告育有子女，身負家庭管理及維
    持之重擔，如因本案入監服刑，家庭將失所依靠，另伊本身
    並罹患有肝硬化及糖尿病症狀，身體狀況不適合入監服刑。
    為此請求本院改判有期徒刑六月以下之刑期，俾能聲請易科
    罰金，或改服社會勞動以示懲戒云云。
四、經查原審法院認定被告甲○○前於94年間因公共危險案件，
    經臺灣桃園地方法院以94年度桃交簡字第1834號判處有期徒
    刑3 月確定，嗣於95年3 月22日易科罰金執行完畢。詎其仍
    不知悔改，於98年9 月18日10時30分許，駕駛車牌號碼CH
    －6125號自用小客車，在臺北縣板橋市○○路○ 段142 巷時
    ，本應注意倒車時應顯示倒車燈光後，謹慎緩慢後倒，並應
    注意其他車輛及行人，且依當時天候晴、日間自然光線、柏
    油道路乾燥無缺陷、無障礙物、視距良好等情形，並無不能
    注意之情事，竟疏未注意及此，貿然倒車，而不慎與甫自臺
    北縣板橋市○○○路○ 段右轉至臺北縣板橋市○○路○ 段
    142 巷內之乙○○所騎乘車牌號碼N37-067 號重型機車發生
    擦撞，致乙○○人車倒地，受有右肩、左小腿多處挫擦傷之
    傷害（乙○○撤回告訴，另經原審為不受理判決）。甲○○
    明知肇事，卻未下車對乙○○採取任何必要救護措施，亦未
    留下聯絡電話及方式，即逕行駛離現場逃逸，嗣乙○○記下
    甲○○所駕駛之上開自用小客車之車號報警後循線查獲。上
    開事實，業經被告甲○○於原審審理時坦承不諱，核與被害
    人乙○○於警詢、偵訊中證述情節相符，並有道路交通事故
    現場圖、道路交通事故調查表(一)、(二)各1 份、現場及車損照
    片22幀、仁愛醫院98年9 月19日診斷證明書1 紙附卷可參，
    足見被告前開自白與事實相符，堪信為真。故被告肇事逃逸
    之犯行，洵堪認定屬實。是本件事證已臻明確，被告犯行堪
    以認定，應予依法論科。核被告甲○○所為，係犯刑法第18
    5 條之4 之肇事逃逸罪。再查被告於94年間因公共危險案件
    ，經臺灣桃園地方法院以94年度桃交簡字第1834號判處有期
    徒刑3 月確定，嗣於95年3 月22日易科罰金執行完畢，此有
    臺灣高等法院前案紀錄表1 份在卷可證，是其於受有期徒刑
    執行完畢後5 年內故意再犯有期徒刑以上之本罪，為累犯，
    應依刑法第47條第1 項之規定，加重其刑。原審經詳細調查
    及審理後，基於以上相同之認定，並審酌被告有上述科刑紀
    錄，素行非佳，且於駕車肇事致人受傷後逃離現場，對於被
    害人以及交通秩序之維持有重大損害，然審酌其犯後能坦承
    犯行，態度尚可，且已與被害人乙○○達成和解，而經被害
    人撤回其告訴（參原審準備程序筆錄及刑事聲請撤回告訴狀
    ），以及其犯罪動機、目的、手段等一切情狀，量處有期徒
    刑7 月。本院經核原審已詳敘認定事實所憑證據、認定理由
    及量刑依據。從形式上觀察，原判決並無認定事實錯誤、量
    刑瑕疵或違背法令之情形。被告上揭上訴理由，核與其於偵
    查、原審坦承犯行，直承當時因心虛所以肇事後逃逸等語（
    偵卷第61頁、原審卷第22頁、第25頁），有所齟齬，並核與
    被害人所述不符。依據被告所述伊當時正欲前往醫院幫兒子
    辦理住院，肇事地點距亞東醫院僅約100 公尺云云，基此若
    被告並無肇事逃逸意圖，何以不順路將被害人送醫？且如確
    有告知被害人聯絡電話，何以被害人於警詢中卻稱當時肇事
    者（即被告）原有下車處理，但見其打電話報警，隨即上車
    加速逃逸（偵卷第4 頁），徵以警員李旻晃獲報後依據被害
    人所告知之肇事車輛車號，查知肇事車輛登記之車主即為被
    告甲○○本人，車籍資料所登記車主聯絡電話為0000-00000
    0 ，經該警員撥打上開電話後，被告接聽後卻故意掩飾身份
    ，並謊稱其並無此部車輛，且拒不到案說明，此有警員李旻
    晃所製作之職務報告及車輛資料、被告口卡、傳喚筆錄與通
    知送達照片在卷足憑（偵卷第21-23 頁、第40-42 頁）。凡
    此，均足證被告翻異前詞否認犯罪，為無足採。被告其他上
    訴理由所述家庭狀況，亦與本案犯罪事實之認定無關。綜上
    被告並未具體指述原審有何認事用法之違誤。而原審於量刑
    時就認定被告犯罪之理由及過程詳為審酌並敘明理由在案，
    核無認事用法之違誤，或量刑刑度有何違法或不當情事。綜
    上，被告上訴意旨僅空言否認肇事逃逸，並指摘原審量刑過
    重，並未具體指摘原審判決關於認定事實、適用法律及量刑
    等事項，究竟有何違法或不當之具體情形。依上開說明，本
    件被告上訴顯無具體理由而不合法定程式應予駁回，並不經
    言詞辯論為之。
五、據上論斷，依刑事訴訟法第367 條前段、第372 條，判決如
    主文。
中    華    民    國    99    年    6     月    22    日
                  刑事第九庭審判長法  官  陳貽男
                                  法  官  楊炳禎
                                  法  官  周盈文
以上正本證明與原本無異。
如不服本判決，應於收受送達後10日內向本院提出上訴書狀，其
未敘述上訴之理由者並得於提起上訴後10日內向本院補提理由書
（均須按他造當事人之人數附繕本）「切勿逕送上級法院」。
                                  書記官  張郁琳
中    華    民    國    99    年    6     月    22    日

司法院資訊處製作；財團法人民間司法改革基金會備份。
